臺灣高等法院臺中分院民事判決
110年度上易字第601號
上  訴  人  顏鴻銘  

訴訟代理人  謝文明律師
複代理人    陳韋璇律師
被上訴人    廖維玲  


上列當事人間清償借款事件，上訴人對於中華民國110年10月13
日臺灣臺中地方法院110年度訴字第1752號第一審判決提起上訴
，本院於111年3月8日言詞辯論終結，判決如下：
    主  文
上訴駁回。
第二審訴訟費用由上訴人負擔。
    事實及理由
壹、上訴人主張：兩造前為男女朋友，因被上訴人缺錢陸續向上
    訴人借得如附表所載之款項，總計新臺幣（下同）90萬1,83
    5元、美金1萬5,600元，用以支付信貸、保險、房貸等費用
    。經上訴人催請被上訴人還款未果，乃依民法第478條規定
    ，請求被上訴人償還上開借款，雖原審判命被上訴人償還美
    金600元（即附表編號9部分），但其餘借款90萬1,835元（
    即附表編號編號1至5部分）及美金15,000元（即編號6至8、
    10部分），上訴人仍未受償，故依上開規定，提起本件訴訟
    ，並聲明：被上訴人應給付上訴人90萬1,835元及美金1萬5,
    000元，暨自起訴狀繕本送達翌日即民國110年7月6日起至清
    償日止，按週年利率百分之5計算之利息（下稱法定遲延利
    息）（上訴人逾上開聲明範圍之請求，經原審判決勝訴，未
    據被上訴人提出上訴，非本院審理範圍）。
貳、被上訴人抗辯：兩造間並無借貸合意，亦無還款期限、利息
    、金額等約定。上訴人係將其所有之金錢無償匯予被上訴人
    使用，屬於贈與等語。
參、原審駁回上訴人求命被上訴人給付90萬1,835元及美金1萬5,
    000元本息之訴，上訴人不服，提起上訴。兩造於本院聲明
    ：
一、上訴人上訴聲明：
　㈠原判決駁回上訴人後開第㈡項之訴部分，應予廢棄。
　㈡上開廢棄部分，被上訴人應給付上訴人90萬1,835元及美金1
    萬5,000元，及自110年7月6日起之法定遲延利息。　　　　
二、被上訴人答辯聲明：上訴駁回。
肆、兩造不爭執事項（本院卷第46-48頁）：
一、兩造前為男女朋友；上訴人於兩造交往期間，有交付被上訴
    人90萬1,835元、美金1萬5,600元（如附表所示）。
二、被上訴人於107 年6 月25日向上訴人借款美金600 元，上訴
    人已於次日匯款完畢（即附表編號9 所示），經原審判命被
    上訴人應清償上訴人美金600 元本息。
三、兩造同意倘若上訴人本件訴訟請求有理由，則利息起息日為
    110年7月6日。
伍、本院之判斷：
一、上訴人主張被上訴人向其借款如附表編號1至5所示之90萬1,
    835元及編號6至8、10之美金15,000元一事，被上訴人雖不
    爭執其有收受上開金額，但否認兩造間有借貸關係等語。經
    查：
　㈠按當事人主張有利於己之事實者，就其事實有舉證之責任，
    民事訴訟法第277條定有明文。又消費借貸者，於當事人間
    必本於借貸之意思合致，而有移轉金錢或其他代替物之所有
    權於他方之行為，始得當之。是以消費借貸，因交付金錢之
    原因多端，除有金錢之交付外，尚須本於借貸之意思而為交
    付，方克成立。倘當事人主張與他方有消費借貸關係存在者
    ，自應就該借貸意思互相表示合致及借款業已交付之事實，
    均負舉證之責任，其僅證明有金錢之交付，未能證明借貸意
    思表示合致者，仍不能認為有該借貸關係存在，最高法院98
    年度台上字第1045號民事判決意旨參照。上訴人主張其基於
    兩造間之借貸契約而交付附表編號1至5所示之90萬1,835元
    及編號6至8、10之美金15,000元予被上訴人一情，既為被上
    訴人所否認，依上開規定，自應由上訴人證明兩造間有借貸
    合意之事實。
　㈡上訴人雖提出如附表編號1至3、6至8、10之欄所示之證據（
    下合稱甲證物），欲證明其與被上訴人間有借貸關係存在，
    惟甲證物僅能證明上訴人有交付或支出各該項金額之事實，
    並無被上訴人向上訴人為借款之意思表示，亦無上訴人表示
    貸與之意思表示，故不能證明上訴人交付或支付該等款項係
    基於兩造間之借貸關係。　　
　㈢上訴人另提出兩造間之LINE對話紀錄為證（見原審卷第37至43頁、103頁），惟此部分訊息內容僅是購買冰箱、機車或美金數額、定存利率等討論，並無兩造間消費借貸之意思表示，且依其中上訴人提出之兩造間107年9月11日LINE對話紀錄（原審卷第103頁），顯示上訴人係主動詢問被上訴人：還有3年美金要繳，準備好了嗎，存美金定存匯率比較高；而被上訴人回應：你要給我喔，哈哈哈等語；上訴人則回覆：到時候兩個人一起努力處理等語。依上開對話訊息內容可知兩造僅止於討論美金定存或匯率獲利事項，被上訴人並未向上訴人表示借款美金以支付相關費用。故上訴人提出此部分LINE對話紀錄，亦不能證明兩造間有附表編號1至5、6至8、10等款項之消費借貸合意。
　㈣上訴人再提出其與被上訴人之110年4月14日、3月24日之LINE
    對話紀錄（見原審卷第97至99頁、101頁），及訂單付款明
    細（本院卷第89-93頁），惟此部分訊息內容僅是被上訴人
    委託上訴人代購鞋子及上訴人代墊鞋款、上訴人贈與黃金之
    事項，並無被上訴人向上訴人表示借貸附表編號1至5、6至8
    、10等金額之表示，故此部分證據，亦不能證明兩造間有成
    立附表編號1至5、6至8、10等款項之消費借貸合意。
二、上訴人既不能證明兩造間就附表編號1至5所示之90萬1,835
    元及編號6至8、10之美金15,000元，有成立消費借貸關係，
    則上訴人主張被上訴人應償還上開借款云云，即屬無據。
陸、綜上，上訴人依民法第478條規定，請求被上訴人給付90萬1
    ,835元及美金1萬5,000元，及自110年7月6日起之法定遲延
    利息，為無理由，不應准許。原審就上開不應准許部分，為
    上訴人敗訴之判決，尚無不合。上訴意旨指摘原判決此部分
    不當，求予廢棄改判，為無理由，應予駁回。
柒、本件事證已臻明確，兩造其餘之攻擊或防禦方法及所用之證
    據，經本院斟酌後，認為均不足以影響本判決之結果，不另
    論述。
捌、據上論結，本件上訴為無理由，爰判決如主文。
中    華    民    國   111    年    4     月    12    日
　　　　　　　　民事第一庭    審判長法　官  張瑞蘭
　　　　　　　　　　　　　　　　    法　官  黃綵君
　　　　　　　　　　　　　　　　    法　官  林孟和
正本係照原本作成。
不得上訴。

　　　　　　　　　　　　　　　　    書記官  郭蕙瑜　　  
中　　華　　民　　國　　111 　年　　4 　　月　　12　　日
　
附表：
編號 交付日期 金額 被上訴人使用用途 上訴人所提證據出處 1 106年7月6日 新臺幣236,935元 信貸 原證2：匯款資料及借款利息收據（原審卷第29-31頁） 2 107年1月5日 新臺幣500,000元 房貸 原證3：匯款資料（原審卷第33頁） 3 107年2月7日 新臺幣90,000元 保險 原證4：匯款資料（原審卷第35頁） 4 107年6月11日 新臺幣10,900元 冰箱 原證5：LINE對話紀錄截圖（原審卷第37-39頁） 5 107年9月18日 新臺幣64,000元 機車 原證6：LINE對話紀錄截圖（原審卷第41頁） 編號1至5：合計新臺幣901,835元     6 104年8月19日 美金4,000元 存款 原證8：對帳單明細（原審卷第45頁） 7 105年8月17日 新臺幣10,000元 買美金（匯率約31.723；新臺幣13萬元折合美金4,000元） 原證9：存摺明細（原審卷第47-49頁）  105年8月31日 新臺幣60,000元    105年9月2日 新臺幣30,000元    105年9月15日 新臺幣30,000元   8 106年6月16日 美金3,000元 存款 原證10：存摺明細（原審卷第51頁） 9 107年6月26日 美金600元  原證11、12：LINE對話紀錄截圖、匯款資料（原審卷第53-55頁） 10 108年8月16日 美金4,000元 存款 原證13：對帳單明細及匯款資料（原審卷第57-59頁） 編號6至10：合計美金15,600元